【裁判字號】    97,交聲,101
【裁判日期】    970523
【裁判案由】    交管條例聲異
【裁判全文】
臺灣板橋地方法院交通事件裁定         97年度交聲字第101號
原處分機關  交通部公路總局臺北區監理所板橋監理站
異  議  人  乙○○
上列異議人因違反道路交通管理處罰條例案件，對於交通部公路
總局臺北區監理所板橋監理站於民國97年1 月07日所為板監裁字
裁41C00000000 號裁決處分（原舉發案號：臺北縣政府警察局96
年11月05日北縣警交字第C00000000 號），聲明異議，本院裁定
如下：
    主  文
異議駁回。
    理  由
一、原處分意旨略以：本件異議人即受處分人乙○○騎乘車號NX
    8-952 號重型機車，於民國96年11月5 日19時36分許，行經
    中和市○○路○○路口，因闖越紅燈，為臺北縣政府警察局
    中和分局員警當場攔檢舉發。嗣原處分機關乃依道路交通管
    理處罰條例第53條第1 項、第63條第1 項第3 款（裁決書漏
    載第1 項第3 款）及違反道路交通管理事件統一裁罰基準表
    之規定，於97年1 月07日所為板監裁字裁41C00000000 號裁
    裁處受處分人罰鍰新臺幣（下同）1,800 元，並記違規點數
    3 點。
二、聲明異議意旨略以：異議人於被舉發日乃沿著復興路方向慢
    速直行，爾後該員警騎車由本人左後方要求停車告發，當時
    異議人即表示現場有路人可當佐證，且路口有錄影機可查，
    該員警不予理會，漠視民眾權利，使得本人證據消失，事後
    也未查證監視錄影帶即提出告發，異議人堅持員警應提出相
    當證據，否則於法無據，本件警員既然為偷拍，就應該有照
    片，故騎未提出任何證據，僅謂為其親眼所見，異議人自有
    不服，為此聲明異議，請求撤銷原處分云云。
三、按汽車駕駛人，行經有燈光號誌管制之交岔路口闖紅燈者，
    處新1,800 元以上54,000元以下罰鍰；又汽車駕駛人有第53
    條情形者，並記違規點數3 點。道路交通管理處罰條例第53
    條第1 項及第63條第1 項第3 款分別定有明文。
四、經查：
  (一)異議人即受處分人乙○○騎乘車號NX8-952 號重型機車，於
    96年11月5 日19時36分許，行經中和市○○路○○路口，因
    有闖越紅燈之違規事實，為臺北縣政府警察局中和分局員警
    甲○○當場攔檢舉發，有該分局96年11月05日北縣警交字第
    C00000000 號舉發違反道路交通管理事件通知單、96年12月
    6日北縣警中申字第0960060054號覆函各1份在卷可稽。
  (二)異議人雖以前揭情詞置辯，然其確有前揭行經有燈光號誌管
    制之交岔路口闖紅燈之違規行為，業據證人即舉發本件之員
    警甲○○於本院調查時證稱：我站在復興、景安路口前攔停
    ，當時是在變燈之後過了五秒，我才開始攔阻，因為如果變
    燈時馬上舉發，容易有爭議，本件我是在過幾秒之後，其他
    的車子都已經停住，但是異議人的車子卻仍然往前開過去，
    我就依職責告發，當時我騎乘機車去追異議人，並告訴他闖
    紅燈的事實，我就請異議人拿出駕照，但是異議人表示他沒
    有闖紅燈，他是在黃燈時已經過了停止線，但是因為我們站
    在該路口前方，所以有注意那號誌燈已經變換成紅燈，因此
    才會舉發；我們是當場舉發此件，而且闖紅燈的都是臨時起
    意的，所以警方沒有辦法拍照；我當時站在復興路往南勢角
    的路口前方我是站在過紅綠燈之後，已經過景安路了，異議
    人是從復興路直接通過路口而闖紅燈，又該處有電線竿，我
    人坐在機車上，停在電線竿旁，並沒有刻意去躲起來，我看
    到異議人通過後，因為我沒有攜帶口哨，所以我就發動車子
    從後面去追他，追了一下，因為當時下雨天沒有騎很快，但
    是一下子就追上了，攔下異議人的位置是系爭路口過後約10
    公尺；我當初看到變成紅燈之後，其他車子停了之後，異議
    人才通過行止線，如果是剛換紅燈，我就攔下，會有爭議等
    語（見本院卷第13至15頁），而依證人甲○○所述其當時原
    站立之位置、發現異議人闖越紅燈之經過、自後追逐異議人
    而為製單舉發之結果等情，均無違常理，亦與現場環境相合
    ，有現場照片可資參照，可認證人所述親見異議人闖越紅燈
    之事實，乃屬可採。至於異議人固又辯稱：系爭路口設有監
    視器，員警應調閱監視錄影帶後提出相當之證據。然系爭路
    口所設置監視器之攝影角度，並無法拍攝出當時之違規事實
    乙節，除經證人甲○○到院證述外，亦據其提出系爭路口設
    置監視器材位置以及該監視器可得拍攝之角度位置照片為證
    ，異議人上開所辯仍無從為其有利之認定。
  (三)且查，本件異議人闖越紅燈之違規情形事出突然，客觀上舉
    發員警顯不及取用照相器材拍照存證，縱已無法藉由其他科
    學舉證方式認定事實，惟在認定事實上，人證本即為法律所
    允許之證據方法，茍證人之證述經調查結果可得與事實相符
    之心證，自可憑以為事實之認定，此在數量龐大且突發狀況
    較多之交通事件中尤然，故自不因未經拍照存證或錄影而有
    異。況交通勤務警察或依法令執行交通稽查任務人員，開單
    舉發違反道路交通管理處罰條例所列之違規事實，經公路主
    管機關或警察機關所為之裁決處罰，本質上為行政處分，係
    公務員基於職務上權力，依法就特定之具體事件所為，並具
    有公法上效果之單方行政行為，而根據公務員為公法上行為
    具有公信力之原則，該行政處分當可被推定為真正，且其據
    以依法處分之事實認定，亦應可推定為正確無誤，故本此公
    信原則，立法者乃制定上開相關規定，使交通勤務警察或依
    法令執行交通稽查任務人員得當機處置而為舉發，以達成維
    護交通秩序及公共安全之行政目的；反之，若謂公務員之一
    切行政行為，均需預留證據以證明其為真實，則國家行政勢
    必窒礙難行，且相關行政目的亦難達成，故刑事訴訟法就犯
    罪證據有關之規定中，與屬行政秩序罰之交通違規裁罰本旨
    不合之部分，自不在準用之列。從而，交通違規行政爭訟之
    舉證責任原理，應非如刑事案件中，必須超越任何合理懷疑
    ，始可為有罪判決之嚴格程度，而係應與民事訴訟之舉證責
    任原理相類似，亦即基本上應就行政機關與人民所各自主張
    有利於己之事實，分配其應盡之舉證責任，而非逕予準用刑
    事訴訟上之「無罪推定」原則，此觀諸行政訴訟法第136 條
    ，規定行政訴訟程序準用民事訴訟法第277 條舉證責任分配
    原則之立法意旨，即可明瞭。執此以觀，本件舉發員警即證
    人甲○○既係依法執行公務之警員，與異議人復無仇隙，衡
    情當無誣指之理，況證人當時又係在靜止之狀態下，親眼目
    睹異議人上開闖紅燈之違規行為，以一般執勤員警之專業訓
    練而言，對於該等職務上事項之觀察程度自遠較一般人更為
    專注，其誤判之可能性極低，亦較異議人當時係騎乘機車且
    於變換燈號之際搶行通過該路口所為：我是在變換燈號的時
    候通過路口，但是我確定紅燈時，我已經過行止線等語之判
    斷為可採。復參酌證人甲○○業已到庭具結作證，更係以刑
    事責任擔保其證言之真實性，其與異議人又素不相識，彼此
    間亦無任何嫌隙，當不至甘冒涉犯偽證罪之風險，蓄意構陷
    異議人，是證人甲○○就其親眼見聞，受有具結程序及偽證
    罪之擔保之情形下，既已到庭證述如上，自堪採信。異議人
    抗辯舉發員警並未提出照片或任何證據，亦未調閱現場之監
    視錄影帶，僅謂其親見異議人闖紅燈，異議人無法接受云云
    ，洵無足取。
  (四)基此，異議人騎乘NX8-952 號重型機車，於96年11月5 日19
    時36分許行經中和市○○路○○路口，確有闖紅燈之違規事
    實，應可認定。
五、綜上所述，異議人確有在前開時、地，駕車行經有燈光號誌
    管制之路口闖紅燈違規行為，既經認定。原處分機關依道路
    交通管理處罰條例第53條第1 項、第63條第1 項第3 款及違
    反道路交通管理事件統一裁罰基準表之規定，裁處受處分人
    罰鍰1,800 元，並記違規點數3 點，尚無違誤。異議人異議
    意旨，為無理由，自應將其異議駁回。
據上論結，依道路交通案件處理辦法第19條，裁定如主文。
中    華    民    國    97    年    5     月    23    日
                      交通法庭  法  官  邱景芬
以上正本證明與原本無異
如不服本裁定應於送達後5日內向本院提出抗告狀
                          書記官  曾千庭
中    華    民    國    97    年    5     月    26    日


司法院資訊處製作；財團法人民間司法改革基金會備份。
